【裁判字號】    99,交上易,611
【裁判日期】    991111
【裁判案由】    過失致死等
【裁判全文】
臺灣高等法院臺南分院刑事判決       99年度交上易字第611號
上  訴  人  乙○○
即  被  告
上列上訴人因過失致死等案件，不服臺灣雲林地方法院99年度交
易字第10號中華民國99年7 月21日第一審判決（起訴案號：臺灣
雲林地方法院檢察署98年度偵字第4473號、6119號），提起上訴
，本院判決如下：
    主  文
上訴駁回。
    事  實
一、乙○○未考領普通小型車駕駛執照，於民國98年7 月18日下
    午18時10分許，駕駛車牌7W-0333 號自用小客車，搭載車主
    陳昱誠，沿雲林縣斗六市○○○路由南往北行駛，途經民生
    南路21號前（該路段速限為時速50公里），本應注意欲超越
    同一車道之前車時，須先按鳴喇叭2 單響或變化燈光1 次，
    俟前行車減速靠邊或以手勢或亮右方燈表示允讓後，後行車
    始得超越；超越時應顯示左方燈，並與前車左側保持半公尺
    以上之間隔超過，行至安全距離後，再顯示右方向燈駛入原
    行路線；於對面有來車交會之情形，不得超車。而依當時天
    侯晴、路面乾燥無缺陷、無障礙物，視距良好，並無不能注
    意之情事，竟疏未注意，仍以時速60至70公里之速度貿然駛
    入對向車道欲進行超車，適有林義荃駕駛車牌NOS-560 號重
    型機車，行駛於道路分向限制線位置；另對向車道亦有丙○○駕駛車牌9R-9116 號自用小客車，搭載其女友廖美珍在林
    義荃機車後方，沿雲林縣斗六市○○○路由北往南方向行駛
    至民生南路21號附近路段，乙○○因超車不當，不及駛入原
    行駛之車道，其所駕駛之車輛右前車頭，在對向車道碰撞迎
    面駛來之林義荃機車車尾，致林義荃當場遭撞飛至乙○○車
    輛引擎蓋後跌落地面，並捲入乙○○車輛保險桿下方，經乙○○車輛拖行，再碰撞對向無處閃避之丙○○自小客車左前
    車頭，致林義荃受有全身多處外傷、骨折、併顱內、胸腔、
    腹腔出血，而外傷性休克死亡。丙○○亦因此受有臉、頭皮
    及頸部挫傷（眼除外）、髖、大腿、小腿及踝起水泡（未提
    及感染）、腦震盪等傷害。乙○○肇事後，在未經有偵查犯
    罪職務之機關或公務員發覺其為犯罪人前，即向到場處理本
    件道路交通事故之員警坦承其為肇事者，自首並接受裁判。
二、案經丙○○與林義荃之妻甲○○提出告訴、雲林縣警察局斗
    六分局報告及臺灣雲林地方法院檢察署檢察官相驗後自動檢
    舉偵查起訴。
    理  由
壹、程序方面
    按被告以外之人於審判外之言詞或書面陳述，除法律有規定
    者外，不得作為證據，刑事訴訟第159 條第1 項定有明文；
    又被告以外之人於審判外之陳述，雖不符前4 條（即刑事訴
    訟法第159 條之1 至之4） 之規定，而經當事人於審判程序
    同意作為證據，法院審酌該言詞陳述或書面陳述作成時之情
    況，認為適當者，亦得為證據，當事人、代理人或辯護人於
    法院調查證據時，知有第159 條第1 項不得為證據之情形，
    而未於言詞辯論終結前聲明異議者，視為有前項之同意，復
    為同法第159 條之5 所明定。本件被告以外之人於審判外之
    陳述，均經檢察官於本院審理中表示同意作為本案之證據（
    詳見本院審理筆錄），被告經合法傳喚未於審判期日到庭，
    亦未於言詞辯論終結前提出書狀就上開傳聞證據作任何異議
    或爭執，本院審酌該言詞及書面陳述作成時之情況，核無違
    法取證或其他瑕疵，認為以之作為證據為適當，均有證據能
    力。
貳、實體方面
一、上開犯罪事實，業據被告乙○○於警、偵訊及法院審理中坦
    承不諱，核與告訴人甲○○、丙○○、目擊證人廖美珍分別
    於警詢、偵查中指訴及證述情節大致相符明確，並道路交通
    事故現場圖、道路交通事故調查報告表(一)、(二)、雲林縣警察
    局警察局交通警察隊斗六小隊職務報告書、現場照片、監視
    器錄影畫面翻拍照片、丙○○之臺大醫院雲林分院診斷證明
    書、國立臺灣大學醫學院附設雲林分院抵院前死亡病患法醫
    參考資料（林義荃）、檢察官相驗筆錄、相驗屍體證明書、
    檢驗報告書在卷可佐。本件車禍經送臺灣嘉雲區車輛行車事
    故鑑定委員會鑑定結果，認為「乙○○無照駕駛自小客車，
    超車未保持安全間隔，由後追撞機車，衍生連環肇事，為肇
    事主因；林義荃、丙○○均無肇事因素」等情，復有該會99
    年5 月6 日嘉雲鑑990245字第0995801656號函附鑑定意見書
    在卷可參。足認被告之自白與事實相符，堪以採信；其對於
    本件車禍之發生，顯有過失，應無疑義，且被告之過失行為
    與林義荃死亡及丙○○受傷之結果間，有相當因果關係。本
    件事證明確，被告犯行堪以認定，應依法論科。
三、核被告所為，係犯刑法第276 條第1 項之過失致死罪及同法
    第284 條第1 項前段之過失傷害罪。被告以1 過失行為侵害
    兩種不同法益，觸犯2 項罪名，應從一重之過失致死罪處斷
    。又被告無駕駛執照駕車，致人死亡及受傷，依法應負刑事
    責任，應依道路交通管理處罰條例第86條第1 項規定加重其
    刑；惟被告肇事後留在事故現場，於有偵查權之公務員尚不
    知何人為肇事者前，即主動向到場處理之員警表示其為肇事
    車輛之駕駛人，自首並接受裁判，有雲林縣警察局道路交通
    事故肇事人自首情形紀錄表附卷可稽（見原審卷第55頁），
    符合自首之要件，爰依刑法第62條前段規定減輕其刑，並先
    加後減之。
四、原審論以被告上開刑法罪名，並審酌被告事後坦認犯行，態
    度尚稱良好，然迄未能與告訴人甲○○、丙○○達成民事和
    解，賠償告訴人損害、取得告訴人之諒解，難認已因此受到
    教訓。又被告駕駛自小客車超車不當，為車禍之肇事原因，
    導致被害人一死一傷，過失責任程度嚴重，犯罪情節與犯罪
    所生危害均屬鉅大，易科罰金之刑對被告而言，實難收矯正
    之效，另參酌被告年紀尚輕，過重之刑度對被告日後回歸社
    會，早日賺取錢財填補告訴人等所受損害，亦有所妨害，兼
    衡被告之工作情形、家庭狀況等一切情狀，量處有期徒刑8
    月。經核認事用法均無不合，量刑亦稱妥適。被告上訴意旨
    以原判決未量處得易科罰金之刑度或宣告緩刑，指摘原判決
    不當，非有理由，應予駁回。
五、被告經合法傳喚，無正當理由不到庭，爰不待其陳述逕行判
    決。
六、依刑事訴訟法第368 條、第371 條判決如主文。
本案經檢察官王碧霞到庭執行職務。
中    華    民    國    99    年    11    月    11    日
                  刑事第三庭  審判長法  官  陳義仲
                                    法  官  蔡勝雄
                                    法  官  楊清安
以上正本證明與原本無異。
不得上訴。
                                    書記官  蔡蘭櫻
中    華    民    國    99    年    11    月    11    日
附錄論罪科刑法條：
中華民國刑法第276條
（過失致死罪）
因過失致人於死者，處2 年以下有期徒刑、拘役或2 千元以下罰
金。
從事業務之人，因業務上之過失犯前項之罪者，處5 年以下有期
徒刑或拘役，得併科3 千元以下罰金。
中華民國刑法第284條
（過失傷害罪）
因過失傷害人者，處6 月以下有期徒刑、拘役或5 百元以下罰金
，致重傷者，處1 年以下有期徒刑、拘役或5 百元以下罰金。
從事業務之人，因業務上之過失傷害人者，處1 年以下有期徒刑
、拘役或1 千元以下罰金，致重傷者，處3 年以下有期徒刑、拘
役或2 千元以下罰金。

司法院資訊處製作；財團法人民間司法改革基金會備份。
